【裁判字號】    88,交易,122
【裁判日期】    890913
【裁判案由】    業務過失傷害
【裁判全文】
臺灣花蓮地方法院刑事判決                        八十八年度交易字第一二二號
    公  訴  人  臺灣花蓮地方法院檢察署檢察官
    被      告  甲○○
    選任辯護人  廖學忠
右列被告因業務過失傷害案件，經檢察官提起公訴（八十八年度偵字第一二五九號、
一三九六號），本院判決如左：
    主  文
甲○○從事業務之人，因業務上之過失傷害人致重傷，處有期徒刑肆月，如易科罰金
以佰元折算壹日。
    事  實
一、甲○○係花蓮汽車客運股份有限公司（下稱花蓮客運公司）營業大客車司機，為
    從事駕駛業務之人，於民國八十八年二月十一日十時五十分許，駕駛車號ＦＪ─
    五二三號營業大客車，沿花蓮縣玉里鎮○○路（屬省道台九線公路）由東往西方
    向行駛，行經該路與興國路之閃光黃燈交岔路口處時（即台九線公路三０七公里
    又一００公尺處），本應減速接近，注意安全，小心通過，並應注意在市區道路
    行駛，時速不得超過四十公里，而依當時天候陰，日間自然光線，路面乾燥，無
    缺陷，無障礙物，視距良好，閃光號誌動作正常等客觀情狀，並無不能注意之情
    形，竟疏於注意，未減速行駛，反貿然以時速五十公里之速度通過該交岔路口，
    因而撞及沿興國路由北往南方向行駛、亦疏未注意暫停讓幹線道車輛先行之乙○○所駕駛搭載乘客丙○○之車號ＶＫ─一三九八號自用小客車，致乙○○之頭部
    外傷併顱底骨折併腦挫傷、硬腦膜上出血及蜘蛛膜下出血，並產生器質性腦症候
    群，因而受有痴呆、左手腳無力、終生無法從事勞動工作且須家人照顧日常生活
    之重大難治之傷害，經臺灣高雄地方法院於八十八年十月六日以八十八年禁字第
    一五二號裁定宣告乙○○為禁治產人。至丙○○則受有左鎖骨骨折、左第三根肋
    骨骨折、右遠端橈骨骨折等傷害。甲○○於肇事後，在有偵查權限之機關或公務
    員發覺前，主動打電話報警，旋並向據報前往現場處理之警員丁○○坦承肇事，
    願受裁判而自首。
二、案經甲○○自首及被害人乙○○、丙○○訴請臺灣花蓮地方法院檢察署檢察官偵
    查起訴。
    理  由
一、訊據被告甲○○坦承於右揭時地駕車肇事，致被害人乙○○、丙○○受傷等情不
    諱，核與乙○○、丙○○及證人汪崇明指證之情節相符，並有道路交通事故調查
    報告表及現場照片數幀在卷可稽。再乙○○確因本件車禍致其頭部外傷併顱底骨
    折併腦挫傷、硬腦膜上出血及蜘蛛膜下出血，並產生器質性腦症候群，因而痴呆
    、左手腳無力、終生無法從事勞動工作且須家人照顧日常生活，經臺灣高雄地方
    法院裁定宣告為禁治產人；丙○○則受有左鎖骨骨折、左第三根肋骨骨折、右遠
    端橈骨骨折之傷害等情，有慈濟醫院、長庚紀念醫院高雄醫學中心出具之診斷證
    明書、臺灣高雄地方法院八十八年十月六日所為八十八年禁字第一五二號民事裁
    定影本等在卷可稽，是乙○○所受之傷害顯已難治癒，其因本件車禍受有重大難
    治之傷害已堪認定。
二、按行車速度，在市區道路，時速不得超過四十公里。又閃光黃燈表示「警告」，
    車輛應減速接近，注意安全，小心通過。道路交通安全規則第九十三條第一項第
    一款、道路交通標誌標線號誌設置規則第二百十一條第一項第一款分別定有明文
    。上揭肇事之交岔路口，屬市區道路，時速限制為四十公里，另忠孝路方向設有
    閃光黃燈之號誌，興國路方向設有閃光紅燈號誌，此有花蓮縣警察局玉里分局八
    十八年四月十四日（八八）玉警交字第七六三二號、八十九年四月十五日（八九
    ）玉警刑字第０七九二三號函文及道路交通事故調查報告表在卷可佐，並經證人
    即現場處理警員丁○○證述屬實；再依道路交通事故調查報告表之現場圖所示，
    被告所駕ＦＪ─五二三號大客車所遺留之左、右輪煞車痕分別為十二點七、十五
    點五公尺，依一般公路汽車煞車距離、行車速度對照表推算結果，其肇事時時速
    約五十公里，參以當時天候陰，日間自然光線，路面乾燥，無缺陷，無障礙物，
    視距良好，閃光號誌動作正常（上開道路交通事故調查報告表參照）等客觀情狀
    ，顯無不能注意之情事，詎被告竟疏於注意，於設有閃光黃燈之交岔路口，未減
    速接近，注意安全，小心通過，反貿然以時速五十公里之速度超速行駛，致因閃
    煞不及而肇事，其有過失至為明顯，本件經送臺灣省花東區車輛行車事故鑑定委
    員會、臺灣省車輛行車事故覆議鑑定委員會鑑定，其結果亦均同此認定，有該二
    會函文在卷可稽。再乙○○、丙○○因本件車禍受有上開重傷害、普通傷害，與
    被告之過失行為間具有相當之因果關係。本件事證明確，被告犯行洵堪認定。
三、查被告係花蓮客運公司營業大客車司機，平日以駕駛大客車載運客人為業，業據
    其供明在卷，其為從事業務之人，核其所為係犯刑法第二百八十四條第二項後段
    之從事業務之人，因業務上之過失傷害人致重傷罪及同條項前段之從事業務之人
    ，因業務上之過失傷害人罪。被告以一過失行為而觸犯上開二罪名，為想像競合
    犯，依刑法第五十五條規定從較重之從事業務之人，因業務上之過失傷害人致重
    傷罪處斷。被告於肇事後，在有偵查權限之機關或公務員發覺前，主動打電話報
    警，並向據報前往現場處理之警員丁○○坦承肇事一節，業經載明於道路交通調
    查報告表「報案人」一欄，並據證人丁○○證述屬實，此屬於對於未發覺之罪自
    首而接受裁判，應依刑法第六十二條前段之規定減輕其刑。爰審酌被告並無犯罪
    紀錄，有本院被告全國前案紀錄表在卷可參，素行尚佳，其因一時疏失未能遵守
    交通規則致人受傷，惡性非重，惟迄未與被害人達成和解賠償損害，並斟酌被害
    人乙○○駕車未暫停讓沿幹線道行駛之被告先行，為本件車禍肇事主因，亦與有
    過失，被害人受傷程度嚴重，所受痛苦非淺及被告犯罪後態度等一切情狀，量處
    如主文所示之刑，並諭知易科罰金之折算標準。
據上論斷，應依刑事訴訟法第二百九十九條第一項前段，刑法第二百八十四條第二項
後段、第五十五條、第六十二條前段、第四十一條，罰金罰鍰提高標準條例第一條前
段、第二條，判決如主文。
中      華      民      國    八十九    年      九      月    十三    日
                               臺灣花蓮地方法院刑事庭
                                   法  官  陳  文  通
右正本證明與原本無異。
如對本判決不服，應於送達後十日內，向本院提出上訴狀。（應抄附繕本）告訴人或
被害人如對於本判決不服者，應具備理由請求檢察官上訴，其上訴期間之計算係以檢
察官收受判決正本之日期為準。
                                   法院書記官
中      華      民      國       八 十 九     年     九    月   二十一  日
附錄本判決論罪之法律條文：
刑法第二百八十四條第二項：
從事業務之人，因業務之過失傷害人者，處一年以下有期徒刑、拘役或一千元以下罰
金。致重傷者，處三年以下有期徒刑、拘役或二千元以下罰金。


司法院資訊處製作；財團法人民間司法改革基金會備份。
